最高法院刑事判決　　　　　　一○○年度台上字第二三八七號
上　訴　人　台灣高等法院花蓮分院檢察署檢察官
被　　　告　賴錦森
選任辯護人　吳明益律師
上列上訴人因被告違反槍砲彈藥刀械管制條例案件，不服台灣高
等法院花蓮分院中華民國九十九年二月十日第二審判決（九十八
年度上訴字第二五五號，起訴案號：台灣花蓮地方法院檢察署九
十七年度偵字第四五一四號），提起上訴，本院判決如下：
    主  文
上訴駁回。
    理  由
按刑事訴訟法第三百七十七條規定，上訴於第三審法院，非以判
決違背法令為理由，不得為之。是提起第三審上訴，應以原判決
違背法令為理由，係屬法定要件。如果上訴理由書狀並未依據卷
內訴訟資料，具體指摘原判決不適用何種法則或如何適用不當，
或所指摘原判決違法情事，顯與法律規定得為第三審上訴理由之
違法情形，不相適合時，均應認其上訴為違背法律上之程式，予
以駁回。本件檢察官上訴意旨略稱：(一)、檢舉人魏明信第一次於
警詢時及在其另案被訴涉犯誣告之偵查中，已明確證述其在被告
賴錦森經營之桑椹行，見到被告自抽屜取出一支手槍，及遭被告
逼迫在第一審作偽證，但其確定是被告的槍；嗣在（本件）原審
，魏明信亦為相同之供證，指出其在第一審之證言不實在，警詢
時所說始為真實，其在第一審曾遭被告派人押走，心生恐懼，故
不敢照實講等語。而王文玲在警詢時證稱：魏明信在桑椹行內曾
告以被告有槍，要魏明信拿槍殺她，被告會給魏明信新台幣一百
萬元；在偵查中證述：被告要魏明信打電話給她，說被告有槍；
嗣在第一審復為與偵查中相同之供證，和魏明信於警詢時陳稱，
曾目睹被告在桑椹行內拿出手槍，並在電話中向王文玲陳稱要打
死她之情節相符，足認被告確有為向王文玲恐嚇或報復，而持有
扣案之槍械甚明。(二)、依警員曾忠民在第一審之證述，可知魏明
信係於曾忠民到桑椹行查訪時，主動向曾忠民告以被告藏有槍械
，始查獲本件，魏明信並因而領有檢舉獎金。雖魏明信嗣後於偵
審時，經多次傳喚均未到庭，惟其於警詢中，已表明不願作證，
卻於第一審最後之審判期日到庭，且神情緊張，話說不清，並陳
稱其係經不知名之人留言告知應於當日到庭作證等語；然魏明信
該次既非經警拘提到案，其收受傳喚通知之過程，亦與一般法院
發送傳票情況有異，足認其係經他人通知，且為特定目的而來，
故其供證之憑信性即非無疑。原審不察，仍據魏明信在第一審之
證言，認與嗣後其於原審證述之內容迥然不同，及與在警詢中所
陳前後不一，即否定魏明信於警詢時係出於自由意識供述之真實
性；況魏明信於原審已稱在第一審時，有人在法庭門口緊盯等待
，其因心生恐懼，故為不實之供證，在警詢時所講才是真話等語
。參以被告復於警詢時自承經警查獲前二、三日，曾在桑椹行內
施用安非他命等情，足徵魏明信於警詢及在原審之證言，方屬可
信。然上揭不利於被告之證據，原判決不予採納，但未在理由中
說明，亦未調查何以魏明信之說詞前後歧異，即為有利於被告之
認定，自有採證違背經驗及論理法則等違法。(三)、魏明信於原審
時已證稱：「我事後有跟港警所的曾忠民講，我說當時我於地院
所述不實在，是因為我被脅迫所以不敢老實說，曾忠民說下次要
我老實說」等語，故若對魏明信於原審之證言有所存疑時，即應
依職權傳喚曾忠民到場調查，以資審認，然原審未將上開疑點釐
清，即認魏明信空言指稱其因被打或被押而於第一審偽證，不能
採信，顯有調查未盡之違法云云。
惟查原判決以公訴意旨略稱：被告賴錦森於不詳時間，取得由德
國製MAUSER廠90型金屬模型槍換裝土造金屬槍管之具有殺傷力改
造手槍一支，未經許可，而無故持有上開槍枝，並藏匿於花蓮縣
壽豐鄉○○村○○路○段四十八號其所經營桑椹行之冰櫃上。嗣
經警於民國九十七年九月十六日十六時十五分許，持搜索票至上
址執行搜索而查獲等情。因認被告涉犯槍砲彈藥刀械管制條例第
八條第四項未經許可持有槍枝罪嫌云云。但經審理結果，以公訴
人所舉之證據資料，經查並無任何適合於被告犯罪事實認定之證
據，被告被訴未經許可持有槍枝，尚屬不能證明。因而維持第一
審諭知被告無罪之判決，駁回檢察官在第二審之上訴，已詳敘其
無從為被告有罪確信之理由。經核所為論斷，均與卷內資料相符
，從形式上觀察，並無違背法令之情形。且查：認定犯罪事實所
憑之證據，雖不以直接證據為限，間接證據亦包括在內；然而無
論直接或間接證據，其為訴訟上之證明，須於通常一般之人均不
致有所懷疑，而得確信其為真實之程度者，始得據為有罪之認定
，倘其證明尚未達到此一程度，而有合理性之懷疑存在時，事實
審法院復已就其心證上理由予以闡述，敘明如何無從為有罪之確
信，因而為無罪之判決，尚不得任意指為違法。原判決依據被告
供稱伊因逃亡，已有多時未回去桑椹行；王文玲在偵查中及第一
審證稱：其與被告分居，不知被告有無住在桑椹行，該處有很多
閒雜之人進出；警員曾忠民於第一審證述：魏明信檢舉後，其等
有至現場勘查、拍照，並跟監被告，發現被告行蹤飄忽不定，會
去住旅社、汽車旅館，有時停在別的地方，有時行方不明，其跟
監期間未看到被告回桑椹行；魏明信於第一審亦供證：九十七年
間桑椹行都是顏邦傑開店的，被告不一定在店內，桑椹行裡面有
很多人或吸毒的人進出，被告有住在車上、旅社，不常在桑椹行
各等語。並參酌扣案槍枝，係在桑椹行之冰櫃上方查獲，而據以
判斷該槍枝不能排除係出入桑椹行之他人放置之可能，要難僅因
該桑椹行係被告所經營，即遽認被告有未經許可持有該槍枝之犯
行；復說明魏明信於警詢時及在另案涉犯誣告之偵查中所為陳述
，均無證據能力，暨其在第一審及原審之證述，究如何不足採信
等之理由。此係事實審法院踐行證據調查程序後，依憑卷證資料
所為判斷之適法職權行使，自難遽指違法。茲檢察官上訴意旨對
原審之論斷，究有何違背經驗法則或論理法則等違法情形，並未
依據卷內資料具體指摘，徒以魏明信在第一審係遭被告脅迫，始
為不實之證述，應以其在警詢時無證據能力之供述為可採信云云
，據以指摘原判決違法，係以片面之自我說詞，對原審已於判決
中詳加論斷之事項，再漫為爭執，自非適法之第三審上訴理由。
又修正後刑事訴訟法第一百六十一條第一項規定「檢察官就被告
犯罪事實，應負舉證責任，並指出證明之方法」，明訂檢察官舉
證責任之內涵，除應盡「提出證據」之形式舉證責任外，尚應「
指出其證明之方法」，用以說服法院，使法官「確信」被告犯罪
構成事實之存在。此「舉出其證明之方法」，應包括指出調查之
途徑，與待證事實之關聯及證據之證明力等事項。卷查檢察官就
魏明信在原審之證述，非唯放棄詰問及陳稱「無意見」（見原審
卷第九三頁、第九六頁反面），且卷內亦無檢察官主張魏明信在
原審之證言與待證事實有何關聯性，而請求調查證據及應為如何
調查之資料，竟於原審判決後，上訴於第三審之法律審時，反指
摘原審未依魏明信之證述傳喚曾忠民予以調查為違背法令，即顯
非依據卷內資料而為指摘，自與法律規定得為第三審上訴理由之
違法情形，不相適合。其上訴違背法律上之程式，應予駁回。
據上論結，應依刑事訴訟法第三百九十五條前段，判決如主文。
中    華    民    國  一○○  年    五    月   十二   日
                      最高法院刑事第四庭
                          審判長法官  謝  俊  雄  
                                法官  陳  世  雄  
                                法官  魏  新  和  
                                法官  徐  文  亮  
                                法官  吳  信  銘  
本件正本證明與原本無異
                                      書  記  官  
中    華    民    國  一○○  年    五    月   十六   日
                                                      Ｅ